【裁判字號】    88,簡上,135
【裁判日期】    890131
【裁判案由】    給付票款
【裁判全文】
臺灣屏東地方法院民事判決  八十八年度簡上字第一三五號
    上  訴  人  乙○○
    被上訴人    寶島商業銀行股份有限公司
    法定代理人  丙○○
    訴訟代理人  丁○○
                甲○○
                戊○○
右當事人間請求給付票款事件，上訴人對於中華民國八十八年九月十日本院八十八年
度屏簡字第三九四號第一審判決提起上訴，本院判決如左：
    主      文
上訴駁回。
第二審訴訟費用由上訴人負擔。
    事      實
甲、上訴人方面：
一、聲明：求為判決(一)原判決廢棄。(二)被上訴人在第一審之訴及假執行之聲請均駁回
    。
二、陳述：
    上訴人固簽發付款人均為高雄區中小企業銀行，發票日各為八十八年五月五日、
    同年六月五日及同年七月五日，面額均為新台幣（下同）十萬元之支票三紙，用
    以清償訴外人稜威福股份有限公司（以下簡稱稜威福公司）之貨款，惟稜威福公
    司於收受上訴人所簽發之系爭三紙支票後，竟持向被上訴人貼現，嗣更惡性倒閉
    ，並未交付任何貨物，本件被上訴人既自承係貼現取得系爭三紙支票，即屬無對
    價或以不相當之對價取得票據，依票據法第十四條第二項之規定，不得享有優於
    其前手之權利。又依銀行法及銀行辦理票據承兌、保證及貼現業務辦法之規定，
    「貼現」係指定銀行對於遠期匯票或本票，以折扣方式預收利息而購入者謂之。
    上訴人所簽發之票據為支票，並非遠期匯票或本票，是被上訴人所為之貼現行為
    ，顯然違法，再依銀行法之規定，一般銀行均禁止承作丙種墊款業務，倘有承作
    ，即為惡意，而不受票據法第十三條善意規定之保護，上訴人亦得爰此為抗辯事
    由，而拒絕給付票款，復支票為無因證券，票據本身不能做為借款或是貸款之證
    明，支票之流通完全依賴良好信用制度維繫，依票據法之規定，只有本票與匯票
    可以作為保證，倘在支票上保證，並不生保證之效力，則被上訴人訴請給付票款
    ，洵屬無理。
乙、被上訴人方面：
一、聲明：求為判決上訴駁回。
二、陳述：除與原審判決書所載者相同茲予引用外，補稱：
    其於民國八十七年四月十三日核准稜威福公司申請開發國外遠期信用狀條件為「
    循環動用額度美金三佰萬元，期限為一年，每筆信用狀贖單期限一八０天，開狀
    自結百分之十，贖單保持客票百分之十。」，嗣稜威福公司於八十七年十一月二
    十三日向被上訴人申請開發遠期信用狀，金額為美金三萬七千一百六十八元，自
    結百分之十，而被上訴人於八十七年十二月七日借予稜威福公司遠期信用狀融資
    （即墊款額）美金三萬三千四百五十一元，並收受由稜威福公司背書轉讓五紙支
    票，面額共計新台幣六十五萬七千五百元（其中包括上訴人所簽發如附表編號二
    之支票）。又稜威福公司於八十七年四月十六日簽訂墊付國內票款融資專用之借
    款契約書向被上訴人借款，上訴人所簽發之系爭三紙支票均係經由稜威福公司背
    書後交付，資為融資貸款之用，被上訴人先於八十七年十一月十日貸予稜威福公
    司三百九十萬元，稜威福公司背書轉讓二十七紙支票（其中包括上訴人所簽發如
    附表編號一之支票），面額共計三百八十三萬七千元，以為對價，繼於八十八年
    一月十四日，被上訴人再貸予稜威福公司二百五十五萬元，並收受由稜威福公司
    背書轉讓之十一紙支票（其中包括上訴人所簽發如附表編號三之支票），面額共
    計二百六十萬五千元，以為對價，則被上訴人並非惡意或以不相當之對價取得上
    訴人所簽發如附表所示之三紙支票。又被上訴人乃善意第三人，其並無法得知系
    爭三紙支票之發票人（即上訴人）與執票人前手（即訴外人稜威福公司）間所存
    之抗辯事由，上訴人自不能據以其與稜威福公司間糾葛對抗被上訴人。至票貼業
    務本屬被上訴人之營業項目之一，當無違法之情事，況票據係無因證券，與票貼
    業務究否合法，尚屬無關。
三、證據：除援用原審之立證方法外，補提借款契約書、授信批覆書及開發信用狀申
    請書各一件、墊付國內票款融資動用申請書二件、申請墊付國內票款票據明細表
    五件（均影本）為證。
    理      由
一、本件被上訴人於原審起訴主張：其執有上訴人所簽發，付款人均為高雄區中小企
    業銀行，發票日各為八十八年五月五日、同年六月五日及同年七月五日，面額均
    為十萬元之支票三紙，詎屆期提示竟因存款不足，而未獲付款，爰依票據之法律
    關係，訴請上訴人給付三十萬元之票款及自提示日起依法定利率計算之利息。而
    上訴人則以：系爭三紙支票固均為其所簽發，用以支付訴外人稜威福公司之貨款
    ，惟稜威福公司於收受系爭三紙支票後，竟持向被上訴人貼現，嗣更惡性倒閉，
    並未交付任何貨物，被上訴人既係貼現取得系爭三紙支票，即屬無對價或以不相
    當之對價取得票據，而不得享有優於前手之權利，又依銀行法及銀行辦理票據承
    兌、保證及貼現業務辦法之規定，「貼現」係指定銀行對於遠期匯票或本票，以
    折扣方式預收利息而購入者謂之，惟上訴人所簽發之票據為支票，並非遠期匯票
    或本票，是被上訴人所為之貼現行為，顯然違法，再依銀行法之規定，一般銀行
    均禁止承作丙種墊款業務，倘有承作，即為惡意，自不受票據法第十三條善意規
    定之保護，復支票為無因證券，票據本身不能做為借款或貸款之證明，支票之流
    通完全依賴良好信用制度維繫，依票據法之規定，只有本票與匯票可以作為保證
    ，倘在支票上保證，並不生保證之效力等語，資為抗辯。
二、查被上訴人主張前揭事實，業據其於原審提出系爭支票三紙為證，且為上訴人所
    不爭執，自堪信為真實。至上訴人雖辯稱支票並不得為票據貼現之客體，又銀行
    法禁止承作丙種墊款業務，則被上訴人係以惡意取得系爭三紙支票，其自得以其
    與稜威福公司間所存之抗辯事由對抗被上訴人云云。然按票據行為，為不要因行
    為，執票人不負證明關於給付之原因之責任，如票據債務人主張執票人取得票據
    出於惡意或詐欺時，則應由該債務人負舉證之責，最高法院著有六十四年度台上
    字第一五四０號判例，足資參照。經查銀行法第十五條第四項固規定，對遠期
    票或本票，以折扣方式預收利息而購入者，始謂貼現。雖依上開規定，支票尚非
    貼現之客體，惟稜威福公司所背書轉讓被上訴人之三紙支票係用以申請開發遠期
    信用狀及墊付國內票款融資貸款之用，業據被上訴人提出墊付國內票款融資專用
    之借款契約書及開發信用狀申請書等件為證，則被上訴人主張稜威福公司所背書
    轉讓之系爭三紙支票，非為貼現，應堪採信。又墊付國內票款固非貼現，惟支票
    仍屬支付工具，依票據法之規定，自仍得背書轉讓，票據債務人亦應依票載文義
    負責，而細繹銀行法並無任何禁止銀行承作墊付國內票款業務之規定，而上訴人
    就被上訴人係惡意取得系爭支票乙節，亦未能舉證以實其說，則其上開所辯，並
    不足採。
三、至上訴人另辯稱被上訴人係以無對價或以不相當之對價取得系爭三紙支票，則其
    不得享有優於前手之權利云云，惟此已為被上訴人所否認。經查，被上訴人於八
    十七年四月十三日核准稜威福公司申請開發國外遠期信用狀，嗣稜威福公司於八
    十七年十一月二十三日向被上訴人申請開發遠期信用狀，金額為美金三萬七千一
    百六十八元，被上訴人即於八十七年十二月七日借予稜威福公司遠期信用狀融資
    美金三萬三千四百五十一元，並收受由稜威福公司背書轉讓五紙支票，面額共計
    新台幣六十五萬七千五百元（其中包括上訴人所簽發如附表編號二之支票）。又
    稜威福公司於八十七年四月十六日簽訂墊付國內票款融資專用之借款契約書向被
    上訴人借款，上訴人所簽發之系爭三紙支票均係經由稜威福公司背書後轉讓與被
    上訴人，資為融資貸款之用，被上訴人先於八十七年十一月十日貸予稜威福公司
    三百九十萬元，而由稜威福公司背書轉讓二十七紙支票（其中包括上訴人所簽發
    如附表編號一之支票），面額共計三百八十三萬七千元，繼於八十八年一月十四
    日，再貸予稜威福公司二百五十五萬元，並收受由稜威福公司背書轉讓之十一紙
    支票（其中包括上訴人所簽發如附表編號三之支票），面額共計二百六十萬五千
    元等情，業據被上訴人提出借款契約書、授信批覆書、墊付國內票款融資動用申
    請書、申請墊付國內票款票據明細表等件為證，則其所辯其並非以無對價或以不
    相當對價取得系爭三紙支票等情，堪信為實在，上訴人此部分之主張，亦非可採
    。
四、本件既難認被上訴人係以惡意或無對價或以不相當之對價，取得上訴人所簽發系
    爭三紙支票，則被上訴人依票據之法律關係，訴請上訴人應給付票款三十萬元及
    其法定遲延利息，自屬於法有據，所訴應予准許。原審為被上訴人勝訴之判決，
    經核並無不當，上訴論旨聲明廢棄改判，非有理由，其上訴應予駁回。
據上論結，本件上訴為無理由，依民事訴訟法第四百三十六條之一第三項、第四百四
十九條第一項、第七十八條，判決如主文。
中      華      民      國    八十九    年      一      月     三十一   日
                                    臺灣屏東地方法院民事第二庭
~B審判長法官  洪  有  川
~B法      官  王  致  傑
~B法      官  高  敏  俐
右為正本係照原本作成。
本件不得上訴。
~B法院書記官  滕  一  珍
中      華      民      國    八十九    年      一      月     三十一   日


司法院資訊處製作；財團法人民間司法改革基金會備份。
